# 请教一个很初级的合并问题

提问人：赵嵩 时间：2013-04-18 18:59:58
假设A集团公司年初有五家子公司参与合并，年末有十家参与合并。根据目前合并准则精神，年初数应仍按五家表述，那么在编制合并现金流量表及年报附注中有关的年初数与年末数的勾稽关系如何来体现呢？如果年初年末都是子公司，是否可以修正年初的合并范围呢？

回答人：chenyiwei
年初、年末合并范围不一致的原因是什么？新设子公司？通过同一控制下合并取得子公司？通过非同一控制下合并新设子公司？其他原因？不同原因的处理是不一样的。 “如果年初年末都是子公司”是否说明：实际上年初就是应当把那五家（或其中一部分）纳入合并范围，但年初时因为那五家的规模较小，对合并报表整体不构成重大影响，基于重要性原则未将其纳入合并报表范围，而到了年末，随着这些子公司规模的扩大，对合并报表整体构成了重大影响，因而期末需纳入合并范围？如果是这种情况（即在控制关系不变的情况下，完全基于重要性原则的考量而变更合并报表范围），则基于年初这些子公司对合并报表尚不具有重大影响，也可不调整合并报表的年初对比数（当然，如果企业希望重新编制年初合并报表的对比数，也是可以接受的）。另外无论如何处理，附注中都需对合并范围变化的有关情况和处理原则进行充分披露。

提问人：赵嵩 时间：2013-04-18 20:10:25
回复 chenyiwei 的帖子
谢谢陈版的详尽解答。根据解答因为合并范围的并变化，只需本着详尽披露的原则，有些数据年初与年末的不衔接也是能接受的？

回答人：chenyiwei
年初、年末还是要衔接，通过本期的增减变动数衔接起来。